【裁判字號】    94,易,1525
【裁判日期】    950630
【裁判案由】    詐欺等
【裁判全文】
臺灣臺北地方法院刑事判決              94年度易字第1525號
    公  訴  人  臺灣臺北地方法院檢察署檢察官
    被      告  丁○○
上列被告因詐欺案件，經檢察官聲請以簡易判決處刑（臺灣臺北
地方法院檢察署九十四年度偵緝字第一○七八、一一五三號），
本院刑事庭受理後（九十四年度簡字第二一六五號），認不宜以
簡易判決處刑，改依通常程序審理（九十四年度易字第一五二五
號），及經檢察官移送併案審理（臺灣基隆地方法院檢察署九十
四年度偵緝字第二二七號），本院判決如下：
    主  文
丁○○幫助連續意圖為自己不法之所有，以詐術使人將本人之物
交付，處有期徒刑肆月，如易科罰金，以參佰元折算壹日。
    事  實
一、丁○○因經濟狀況不佳，於預見提供自己帳戶予不明人士使
    用，將幫助他人詐取財物之情形下，仍基於幫助詐欺之犯意
    ，於民國九十三年五月間某日，以新臺幣（下同）三千元代
    價，向甲○○（業經本院九十四年度訴字第三九○號判決有
    罪確定）購買其設於中國信託商業銀行中崙分行第「000
    000000000」號帳戶之存摺、提款卡與密碼，再加
    上自己設於慶豐商業銀行營業部第「0000000000
    0000」號帳戶、中國信託商業銀行城中分行「0000
    00000000」號帳戶之存摺、提款卡及密碼，以每一
    帳戶數千元之代價，一次出售予某真實姓名不詳之成年人，
    嗣該真實姓名不詳之成年人基於意圖為自己不法所有之概括
    犯意，於（一）九十三年五月二十七日，以電話向乙○○詐
    稱其女遭綁架需付贖金，致乙○○陷於錯誤，依指示匯款三
    萬元至甲○○之上述中國信託商業銀行中崙分行帳戶，旋即
    遭提領一空；（二）九十三年五月三十一日，以電話向戊○○詐稱其女為人作保，因債務人未還錢，其女現遭綁架需付
    贖金，致戊○○陷於錯誤，依指示匯款十二萬元至丁○○之
    上述慶豐商業銀行營業部帳戶，旋即遭提領一空；（三）九
    十三年五月三十一日，以電話向丙○○詐稱其子為人作保，
    因債務人未還錢，其子現遭綁架需付贖金，致丙○○陷於錯
    誤，依指示匯款四萬九千元至丁○○之上述中國信託商業銀
    行城中分行帳戶，旋即遭提領一空。嗣乙○○、戊○○、丙○○均因發覺有異而報警偵辦，始循線查悉上情。
二、案經乙○○、戊○○訴由臺北市政府警察局萬華分局移送臺
    灣臺北地方法院檢察署檢察官聲請以簡易判決處刑，本院刑
    事庭受理後，認不宜以簡易判決處刑，改依通常程序審理，
    及經檢察官移送併案審理。
    理  由
一、上揭事實，業據被告丁○○於本院審理中坦承不諱（見本院
    九十五年六月八日審理筆錄），且經告訴人乙○○、戊○○
    及被害人丙○○於警詢中指述，及同案被告甲○○於警詢中
    供述在卷（該等被告以外之人於審判外之陳述，經被告於審
    理中當庭表示同意引用為本案證據，有本院九十五年六月八
    日審理筆錄可稽，依刑事訴訟法第一百五十九條之五第一項
    之規定，均有證據能力），且有被告丁○○之慶豐商業銀行
    營業部第「00000000000000」號帳戶、中國
    信託商業銀行城中分行「000000000000」號帳
    戶，及同案被告甲○○之中國信託商業銀行中崙分行第「0
    00000000000」號帳戶之開戶資料及歷史交易明
    細表，及告訴人乙○○、戊○○及被害人丙○○之匯款交易
    明細等件附卷可稽，足認被告於審理中出於任意性之自白，
    與事實相符而堪採信，本件事證明確，應依法論科。
二、查金融存款帳戶，事關存戶個人財產權益之保障，與帳戶之
    存摺、提款卡、密碼相結合，專屬性、私密性更形提高，除
    非本人或與本人具密切之關係者，難認有何理由可自由使用
    ，一般人亦均有應妥善保管上開物件，防止被他人冒用之認
    知，且近來電話詐欺犯案猖獗，每利用人頭帳戶作為犯罪工
    具，若任意提供帳戶資料予不明人士使用，將有遭他人作為
    詐欺犯罪時，非正當資金進出之不法用途，此情當為具有社
    會生活經驗之成年人所得認識，本件被告任意交付帳戶資料
    予不明人士，其有容認所交付帳戶供他人作為詐欺犯罪時使
    用之未必故意，甚為灼然，惟本件被告僅提供該等資料而為
    他人之詐欺取財犯行提供助力，尚查無被告有以自己實施詐
    欺犯罪之意思，而與他人為詐欺犯罪之犯意聯絡，或被告有
    直接參與詐欺犯罪構成要件行為之情事，尚非共同正犯；又
    上述向被告收購帳戶之某真實姓名不詳之成年人，先後三次
    詐欺犯行，時間緊接，方法相同，觸犯構成要件相同之罪，
    顯係基於概括犯意為之，為連續犯，然按連續幫助與幫助連
    續為不同之犯罪態樣，如基於概括犯意，多次幫助他人犯罪
    ，為連續幫助，該幫助者有多次犯罪行為，而如以一幫助行
    為，幫助他人連續犯罪，則為幫助連續，就幫助犯而言，僅
    有一次犯罪行為（最高法院八十七年度臺上字第三八六五號
    著有判決可資參照），本件被告既僅為一次幫助行為提供帳
    戶資料，為他人之連續詐欺取財犯行提供助力，應僅成立單
    一之幫助犯；是核被告所為，係幫助犯刑法第三百三十九條
    第一項之連續詐欺取財罪。檢察官雖僅就被告出賣自己之慶
    豐商業銀行營業部之帳戶及甲○○之中國信託商業銀行中崙
    分行之帳戶予真實姓名不詳之成年人用於詐騙乙○○、戊○○時使用之犯罪事實提起公訴（臺灣臺北地方法院檢察署九
    十四年度偵緝字第一○七八、一一五三號），然檢察官就犯
    罪事實一部起訴者，其效力及於全部，本件如前述被告係一
    次出賣上開帳戶及自己之另一中國信託商業銀行城中分行帳
    戶予上述真實姓名不詳之成年人用於詐騙乙○○、戊○○及
    丙○○時使用，則被告出賣自己之中國信託商業銀行城中分
    行帳戶予真實姓名不詳之成年人用於詐騙丙○○時使用部分
    之犯罪事實，與前揭經檢察官提起公訴而經論罪科刑部分，
    具有單純一罪之法律上一罪關係，且經檢察官移送併案審理
    （臺灣基隆地方法院檢察署九十四年度偵緝字第二二七號）
    ，本院自應併予審究。被告幫助他人犯罪，為從犯，應依刑
    法第三十條第二項之規定，按正犯之刑減輕之。爰審酌被告
    因一時貪圖慾便，提供帳戶予犯罪集團使用，影響社會正常
    交易安全，增加被害人尋求救濟之困難，並使犯罪之追查趨
    於複雜，惟被告提供帳戶所獲利益非鉅，且於犯罪後坦承犯
    行，表示悔意，暨被告犯罪之動機、目的、手段、生活狀況
    、品行、智識程度等一切情狀，量處如主文所示之刑，並諭
    知易科罰金之折算標準，以資懲戒。
據上論斷，應依刑事訴訟法第四百五十二條、第二百九十九條第
一項前段、刑法第三百三十九條第一項、第三十條、第四十一條
第一項前段，罰金罰鍰提高標準條例第一條前段、第二條，判決
如主文。
本案經檢察官林良蓉到庭執行職務
中    華    民    國  九十五  年    六    月  三十    日
                  刑事第八庭審判長法  官  陳  德  民
                                  法  官  陳  芃  宇
                                  法  官  孫  曉  青
以上正本證明與原本無異。
如不服本判決應於送達後十日內向本院提出上訴狀。
                                  書記官  郭  錦  賢
中    華    民    國  九十五  年    六    月  三十    日
附錄本案論罪科刑法條全文
刑法第三百三十九條
意圖為自己或第三人不法之所有，以詐術使人將本人或第三人之
物交付者，處五年以下有期徒刑、拘役或科或併科一千元以下罰
金。
以前項方法得財產上不法之利益或使第三人得之者，亦同。
前二項之未遂犯罰之。


司法院資訊處製作；財團法人民間司法改革基金會備份。
